---
title: "Komputery jako hobby"
subtitle: "Technologia i możliwości"
author: "adamf6769"
date: today
format:
  revealjs:
    theme: dark
    slide-number: true
    chalkboard: true
    preview-links: auto
    transition: slide
    background-transition: fade
---

## Wprowadzenie {background-color="#1a1a1a"}

:::: {.columns}

::: {.column width="95%"}
### Dlaczego komputery?

Lubię klikać w klawisze i ruszać kursorem.
Wygodne są także do robienia potencjalnych notatek.
:::



::::
<!--Serie GTX i RTX - obie należą do NVIDIA-->
## Ewolucja wydajności GPU {background-color="#2a2a2a"}
```{r}
#| echo: false
#| fig-width: 10
#| fig-height: 6

library(ggplot2)
library(dplyr)

#Ewolucja GPU (serie RTX pojawiły się później)
gpu_evolution <- data.frame(
  Rok = c(2016, 2018, 2020, 2022, 2024),
  GTX_Series = c(100, 145, 180, 210, 240),
  RTX_Series = c(NA, NA, 200, 250, 320),
  RX_Series = c(95, 130, 170, 230, 300)
)

gpu_evolution_long <- tidyr::pivot_longer(gpu_evolution, 
                  cols = -Rok, 
                  names_to = "Series", 
                  values_to = "FPS")

ggplot(gpu_evolution_long, aes(x = Rok, y = FPS, color = Series, group = Series)) +
  geom_line(size = 2, na.rm = TRUE) +
  geom_point(size = 4, na.rm = TRUE) +
  labs(
    title = "Wzrost wydajności kart graficznych",
    subtitle = "FPS w 1440p (średnia z gier AAA)",
    x = "Rok premiery",
    y = "Średnia wydajność (FPS)",
    color = "Seria GPU"
  ) +
  theme_minimal(base_size = 16) +
  theme(
    plot.background = element_rect(fill = "#2a2a2a", color = NA),
    panel.background = element_rect(fill = "#2a2a2a"),
    text = element_text(color = "white"),
    axis.text = element_text(color = "white"),
    panel.grid = element_line(color = "#404040"),
    legend.background = element_rect(fill = "#2a2a2a"),
    legend.text = element_text(color = "white")
  ) +
  scale_color_manual(values = c("GTX_Series" = "#76B900", 
                                 "RTX_Series" = "#00D9FF",
                                 "RX_Series" = "#ED1C24")) +
  scale_y_continuous(breaks = seq(0, 350, 50))
```

## Porównanie komponentów {background-color="#1a1a1a"}
```{r}
#| echo: false
#| fig-width: 10
#| fig-height: 6

#Porównanie z różnymi konfiguracjami PC
komponenty <- data.frame(
  Komponent = rep(c("CPU", "GPU", "RAM", "Storage"), 3),
  Typ = rep(c("Budget PC", "Mid-range PC", "High-end PC"), each = 4),
  Wydajnosc = c(
    # Budget
    60, 70, 50, 65,
    # Mid-range
    85, 90, 85, 90,
    # High-end
    100, 100, 100, 100
  )
)

komponenty_summary <- komponenty %>%
  group_by(Typ, Komponent) %>%
  summarise(Srednia_wydajnosc = mean(Wydajnosc), .groups = "drop")

ggplot(komponenty_summary, aes(x = Typ, y = Srednia_wydajnosc, fill = Komponent)) +
  geom_col(position = "dodge", width = 0.7) +
  labs(
    title = "Porównanie wydajności komponentów według budżetu",
    subtitle = "Który typ PC ma zbilansowane komponenty?",
    x = "Typ PC",
    y = "Wydajność względna (% max)",
    fill = "Komponent"
  ) +
  theme_minimal(base_size = 12) +
  scale_fill_brewer(palette = "Set2") +  # Ładniejsze kolory
  coord_flip()  # Odwrócone osie = łatwiej porównać
```

## Benchmarking - testy wydajności {background-color="#2a2a2a"}
```{r}
#| echo: false
#| fig-width: 10
#| fig-height: 5

#Dane benchmarkowe
benchmark_data <- data.frame(
  Test = c("3DMark", "Cinebench", "Geekbench", "PCMark", "Unigine"),
  Score_2020 = c(8500, 1200, 4800, 6200, 5800),
  Score_2024 = c(15200, 2400, 8900, 9800, 10500)
)

benchmark_long <- tidyr::pivot_longer(benchmark_data, 
                 cols = starts_with("Score"), 
                 names_to = "Rok",
                 names_prefix = "Score_",
                 values_to = "Score")

ggplot(benchmark_long, aes(x = Test, y = Score, fill = Rok)) +
  geom_col(position = "dodge", width = 0.7) +
  geom_text(aes(label = Score), 
            position = position_dodge(width = 0.7),
            vjust = -0.5, color = "white", size = 4) +
  labs(
    title = "Wyniki testów wydajności",
    subtitle = "Porównanie 2020 vs 2024",
    x = "Benchmark",
    y = "Score",
    fill = "Rok"
  ) +
  theme_minimal(base_size = 16) +
  theme(
    plot.background = element_rect(fill = "#2a2a2a", color = NA),
    panel.background = element_rect(fill = "#2a2a2a"),
    text = element_text(color = "white"),
    axis.text = element_text(color = "white"),
    panel.grid = element_line(color = "#404040"),
    legend.background = element_rect(fill = "#2a2a2a"),
    legend.text = element_text(color = "white")
  ) +
  scale_fill_manual(values = c("2020" = "#E74C3C", "2024" = "#2ECC71")) +
  scale_y_continuous(breaks = seq(0, 16000, 2000))
```


## Gaming vs Workstation {background-color="#1a1a1a"}

:::: {.columns}

::: {.column width="50%"}
### Gaming PC
- **Priorytet:** GPU
- **FPS:** 144+ Hz
- **Zastosowanie:** Gry AAA, streaming
- **Budżet:** 4000-8000 PLN
:::

::: {.column width="50%"}
### Workstation
- **Priorytet:** CPU + RAM
- **Stabilność:** 24/7 uptime
- **Zastosowanie:** Rendering, analiza danych
- **Budżet:** 8000-15000 PLN
:::

::::

---
```{r}
#| echo: false
#| fig-width: 10
#| fig-height: 5

#Porównanie zastosowań
zastosowania <- data.frame(
  Zadanie = c("Gaming", "Video Editing", "3D Rendering", "Programming", "Office Work"),
  Gaming_PC = c(100, 70, 50, 80, 90),
  Workstation = c(80, 95, 100, 100, 100)
)

zastosowania_long <- tidyr::pivot_longer(zastosowania, 
                  cols = -Zadanie,
                  names_to = "Typ",
                  values_to = "Wydajnosc")

ggplot(zastosowania_long, aes(x = Zadanie, y = Wydajnosc, fill = Typ)) +
  geom_col(position = "dodge") +
  coord_flip() +
  theme_minimal(base_size = 14) +
  theme(
    plot.background = element_rect(fill = "#1a1a1a", color = NA),
    panel.background = element_rect(fill = "#1a1a1a"),
    text = element_text(color = "white"),
    axis.text = element_text(color = "white"),
    panel.grid = element_line(color = "#404040"),
    legend.background = element_rect(fill = "#1a1a1a"),
    legend.text = element_text(color = "white")
  ) +
  labs(title = "Wydajność w różnych zastosowaniach",
       x = "", y = "Wydajność względna (%)", fill = "") +
  scale_fill_manual(values = c("Gaming_PC" = "#9B59B6", "Workstation" = "#3498DB"))
```

## Przyszłość technologii {background-color="#2a2a2a"}

:::: {.columns}

::: {.column width="60%"}
### Nadchodzące innowacje

- **AI i machine learning** w GPU
- **Chłodzenie cieczą** jako standard
- **Ray tracing** w czasie rzeczywistym
- **Wydajność na Wat** - efektywność energetyczna
:::



::::

## Podsumowanie {background-color="#1a1a1a"}

### Dlaczego komputery to najlepsze hobby?

::: {.incremental}
- **Praktyczne zastosowanie** - umiejętności przydatne zawodowo  
- **Kreatywność** - nieskończone możliwości customizacji
- **Przyszłościowość** - technologia tylko się rozwija
:::

---

## Dziękuję za uwagę! {background-color="#2a2a2a"}

[Wróć do strony głównej](index.html){.button}
